臺灣高等法院臺南分院民事裁定
                                    109年度抗字第95號
抗  告  人  李權桓  
上列抗告人與相對人嘉義縣政府、嘉義縣朴子地政事務所間請求
國家賠償依職權裁定確定訴訟費用額事件，對於中華民國109年3
月25日臺灣嘉義地方法院所為裁定（109年度他字第5號），提起
抗告，本院裁定如下：
    主      文
抗告駁回。
抗告訴訟費用由抗告人負擔。
    理      由
一、按經准予訴訟救助者，於終局判決確定或訴訟不經裁判而終
    結後，第一審受訴法院應依職權以裁定確定訴訟費用額，向
    應負擔訴訟費用之當事人徵收之，民事訴訟法第114條第1項
    前段定有明文。故訴訟救助僅係暫緩繳納或支付費用，並非
    免除其繳納或支付費用之義務，於該事件終結確定後，仍須
    向應負擔訴訟費用之當事人徵收。再按法院確定訴訟費用額
    之程序，僅在審究並確定當事人應負擔之訴訟費用數額，至
    訴訟標的價額之核定，以及依該核定價額所應徵收之裁判費
    金額若干，應由受理本案訴訟之法院依職權審核，於確定訴
    訟費用額之程序無另核定訴訟標的價額之權，而訴訟費用究
    應由何人負擔、按何比例負擔，悉依命負擔訴訟費用之確定
    裁判主文定之。
二、抗告意旨略以：伊所請求界址點及地籍線，僅有嘉義縣○○鄉
    ○○段000地號土地（重測前同段000地號土地，下稱系爭土地
    ）之一半界址，第一、二審訴訟標的價額應為系爭土地公告
    現值新臺幣（下同）85萬8,900元之半數即42萬9,450元，至
    其餘請求均為附帶請求，不併算其價額，故伊應繳納第一、
    二審訴訟費用分別應僅為4,630元、6,945元，合計1萬1,575
    元；另第三審法院於伊未及提出上訴理由前，即以上訴為不
    合法而予裁定駁回，未踐行第三審程序，自不應課徵第三審
    裁判費等語。
三、查：
  ㈠抗告人對相對人提起請求國家賠償事件，經原法院103年度救
    字第35號裁定准予訴訟救助，嗣經原法院103年度國字第8號
    判決駁回其訴，本院104年度上國字第4號判決駁回其上訴、
    變更、追加之訴，最高法院109年度台上字第305號裁定駁回
    其上訴，並命抗告人負擔訴訟費用確定在案，有前開裁判書
    可稽（見原審卷第7至55頁）。而抗告人所提上開請求國家
    賠償事件，依其於第一審請求訴訟標的價額經核定為182萬9
    ,594元（計算式：85萬8,900元＋96萬6,544元＋4,150元＝182
    萬9,594元），抗告人因訴訟救助而暫免繳納第一審裁判費
    為1萬9,117元；第二審訴訟標的價額經核定為338萬4,194元
    （計算式：85萬8,900元＋71萬4,000元＋15萬7,144元＋4,150
    元＋165萬元＝338萬4,194元），抗告人因訴訟救助而暫免繳
    納第二審裁判費為5萬1,841元；第三審訴訟標的價額經核定
    為338萬4,194元，抗告人因訴訟救助而暫免繳納第三審裁判
    費亦為5萬1,841元；以上合計為12萬2,799元（計算式：1萬
    9,117元＋5萬1,841元＋5萬1,841元＝12萬2,799元），此經本
    院依職權調閱上開事件卷宗查明屬實。是原法院依民事訴訟
    法第114條第1項前段規定，裁定命抗告人應繳納訴訟費用12
    萬2,799元，及自該裁定送達之翌日起至清償日止，按週年
    利率百分之5計算之利息，於法有據。
  ㈡抗告人雖稱：第一、二審訴訟標的價額應為系爭土地公告現
    值之半數即42萬9,450元，至其餘請求均為附帶請求，不併
    算其價額，且第三審法院以不合法為由裁定駁回上訴，自不
    無第三審裁判費可言云云。然確定訴訟費用額之程序，僅在
    審究有求償權之一造當事人所開列之費用項目，是否屬於訴
    訟費用之範圍，以確定他造當事人所應賠償其之訴訟費用數
    額，至各審級訴訟標的價額之核定，依該核定價額所應徵收
    之裁判費金額若干，及程序或實體而駁回其訴或上訴，本非
    確定訴訟費用額之程序所得審究。抗告人前開所陳，自不可
    採。
四、綜上所述，原裁定命抗告人應繳納訴訟費用12萬2,799元，
    及自原裁定送達之翌日起至清償日止，按週年利率百分之5
    計算之利息，並無違誤，抗告意旨指摘原裁定不當，求予廢
    棄，為無理由，應予駁回。
五、據上論結，本件抗告為無理由，依民事訴訟法第495條之1第
    1項、第449條第2項、第95條、第78條，裁定如主文。
中　　華　　民　　國　　110 　年　　3 　　月　　2 　　日
                  民事第五庭    審判長法  官  吳森豐

                                      法  官  孫玉文

                                      法  官  郭貞秀
上為正本係照原本作成。
本裁定除以適用法規顯有錯誤為理由外，不得再抗告。如提再抗
告，應於收受送達後十日內向本院提出再抗告狀（須附繕本），
並繳納再抗告費新台幣一千元。
提起再抗告應委任律師或具有律師資格之人之委任狀；委任有律
師資格者，另應附具律師資格證書及釋明委任人與受任人有民事
訴訟法第466條之1第1項但書或第2項所定關係之釋明文書影本。
中　　華　　民　　國　　110 　年　　3 　　月　　2 　　日

                                      書記官  蘇玟心
【附註】
民事訴訟法第495條之1第2項準用同法第466條之1第1、2項規定
：
⑴對於第二審判決上訴，上訴人應委任律師為訴訟代理人。但上
  訴人或其法定代理人具有律師資格者，不在此限。
⑵上訴人之配偶、三親等內之血親、二親等內之姻親，或上訴人
  為法人、中央或地方機關時，其所屬專任人員具有律師資格並
  經法院認為適當者，亦得為第三審訴訟代理人。
民事訴訟法第466條之2第1項：
上訴人無資力委任訴訟代理人者，得依訴訟救助之規定，聲請第
三審法院為之選任律師為其訴訟代理人。